【裁判字號】    94,訴,1231
【裁判日期】    950525
【裁判案由】    損害賠償
【裁判全文】
臺灣士林地方法院民事判決              94年度訴字第1231號
原      告  丁○○
                        號4樓.
            甲○○
被      告  丙○○
訴訟代理人  乙○○
上列當事人間損害賠償事件，本院於95年5 月11日言詞辯論終結
，判決如下：
    主  文
被告應給付原告丁○○新台幣肆萬零肆佰陸拾元；給付原告甲○○新台幣壹拾陸萬玖仟壹佰壹拾元；及均自民國九十四年十一月
五日起至清償日止，按年息百分之五計算之利息。
原告其餘之訴均駁回。
訴訟費用由被告負擔百分之三十二，原告丁○○負擔百分之二十
五，餘由原告甲○○負擔。
本判決第一項得假執行。但被告如各以新台幣肆萬零肆佰陸拾元
、壹拾陸萬玖仟壹佰壹拾元，各為原告丁○○、甲○○預供擔保
，各得免為假執行。
原告其餘假執行之聲請均駁回。
    事實及理由
一、原告起訴主張：
  (一)原告丁○○於民國92年11月30日下午騎乘車號AZP-025 號機
    車搭載原告甲○○，行經台北市○○路125 巷時，適遭被告
    駕駛車號L2-6363 號自小客車因左轉時未注意而撞及，造成
    原告丁○○受有左肩挫傷、左側鎖肩峰關節脫臼；原告甲○○受有右膝及左小腿挫傷、左膝後十字韌帶斷裂、左膝內側
    副韌帶斷裂等傷害。
    本件事故係因被告轉彎時未注意車前狀況，亦未讓原告直行
    車先行，於原告機車穿越路口後，仍遭被告撞擊致原告機車
    失控滑行倒地而受傷，被告違背注意義務致原告受傷，自應
    負損害賠償責任。
  (二)請求費用如下:
    1.原告丁○○部分:
      (1)醫療費用：460元。
      (2)精神慰撫金: 原告因車禍受傷，致左側鎖肩峰關節脫臼
        ，左側肩膀出現永久性隆起現象，外觀令人難適，左手
        無法提領重物，日常生活造成不便，且手術治療不易，
        治療期亦長久，是請求20萬元之精神慰撫金。
    2.原告甲○○部分:
      (1)醫療費用:4,560元。
      (2)交通費用: 原告因就醫來回於住家與新光吳火獅紀念醫
        院（下稱新光醫院）間之計程車費用，依往返1 次費用
        為650 元計算，共往返8 次，合計5,200 元。
      (3)不能工作損失: 原告受傷後需使用柺杖6 週，經3 個月
        復健及後續29次治療，計有2.5 個月無法工作，依勞委
        會公佈之每月最低工資15,840元計算，受有不能工作損
        失39,600元。
      (4)精神慰撫金: 原告因車禍受傷，造成左膝後十字韌帶斷
        裂、左膝內側副韌帶斷裂，致生左大腿肌肉萎縮後遺症
        ，又後十字韌帶斷裂會造成退化性關節炎，如施行手術
        風險高，且無法從事費力工作或劇烈運動，是請求40萬
        元之精神慰撫金。
    (三)為此，爰依侵權行為法律關係請求被告賠償損害，並聲明
      ：1.被告應給付原告丁○○200,460 元；給付原告甲○○
      449,360 元及均自94年11月5 日（起狀繕本送達翌日）起
      至清償日止，按年息百分之5 計算之利息。2.願供擔保，
      請准宣告假執行。
二、被告對於發生本件車禍及原告因而受有傷害之事實均不爭執
    ，惟辯稱：原告對本件車禍之發生與有過失，且原告請求之
    金額過高等語，並聲明：1.原告之訴及假執行聲請均駁回。
    2.如受不利之判決，請求准供擔保免為假執行。
三、兩造不爭執之事實
  (一)92年11月30日被告駕駛自小客車在台北市○○路125 巷口撞
    及原告丁○○所騎乘之機車，造成原告二人受傷。
  (二)原告丁○○因此受有左肩挫傷、鎖骨肩峰關節脫臼之傷害。
  (三)原告甲○○因此受有左膝後十字帶斷裂、左膝內側副帶
    斷裂、左小腿撕裂傷、右膝擦挫傷之傷害
  (四)本件車禍肇事原因是因為被告轉彎車未讓直行車先行。
  (五)原告丁○○支出醫藥費460 元、原告甲○○支出醫藥費4,56
    0 元。
  (六)原告丁○○大學畢業，目前在公共電視擔任節目部企劃師月
    薪約6 萬2 千元、原告甲○○大學畢業，目前是編劇，收入
    不一定，被告丙○○是專科畢業，目前在建築師事務所擔任
    經理，月薪約9 萬元。
四、經查，原告主張被告於上揭時、地駕駛自小客車，因過失撞
    傷原告之事實，業據提出康寧醫院乙種診斷證明書影本2 張
    （本院94年度湖調字第134 號卷〔下稱調解卷〕第34、35頁
    ）、臺北市立聯合醫院忠孝院區驗傷診斷書1 張（本院卷第
    50 頁）、 臺北市○○○○○道路交通事故現場圖影本1 張
    （調解卷第13頁）、臺北市政府警察局南港分局交通分隊輕
    微交通事故自行息事紀錄表影本1 張（調解卷第14頁）為證
    ，並為被告所不爭執，原告之主張，應堪信為真實。被告辯
    稱本件事故之發生，原告亦與有過失云云，經查：按汽車行
    駛至交岔路口，轉彎車應讓直行車先行，道路交通安全規則
    第102 條第1 項第6 款定有明文，本件車禍乃被告駕駛自小
    客車沿重陽路西往東行駛內側車道左轉台北市○○路125 巷
    時，其左前車頭與同路對向外側車道行駛由原告丁○○騎乘
    之機車前車頭相撞及而肇事，參照臺北市○○○○○道路交
    通事故現場圖所示，被告自小客車於故事故後位置為車頭斜
    跨於重陽路東往西方向之車道線上，原告重機車刮地痕呈東
    北至西南之走向，從刮地痕延伸線等情形研推兩車相撞及之
    處應在重陽路東往西方向之第一車道內，是以研判被告轉彎
    車未讓直行車先行為肇事原因，原告則查無肇事因素，有臺
    北市行車事故鑑定委員會鑑定意見書1 份可參，故被告所辯
    原告亦與有過失，尚屬無據，不足採信。
五、按「因故意或過失，不法侵害他人之權利者，負損害賠償責
    任。」；「不法侵害他人之身體或健康者，對於被害人因此
    喪失或減少勞動能力或增加生活上之需要時，應負損害賠償
    責任。」；「不法侵害他人之身體、健康、名譽、自由、信
    用、隱私、貞操，或不法侵害其他人格法益而情節重大者，
    被害人雖非財產上之損害，亦得請求賠償相當之金額。」，
    民法第184 條第1 項前段、第193 條第1 項、第195 條第1
    項前段分別定有明文。本件被告因駕駛自小客車疏未注意而
    有過失撞及原告二人致其等受傷，被告之過失與原告之受傷
    行為間，自有相當因果關係，被告自應負侵權行為損害賠償
    之責，從而原告二人依前揭法條之規定，訴請被告連帶賠償
    其損害，應屬有據。茲於原告請求之範圍內，審酌其請求賠
    償之範圍應否准許，分述如下：
  (一)原告丁○○部分：
    1.醫療費用部分：原告丁○○主張之醫療費用460 元，業據
      其提出台北市立忠孝醫院、新光醫院醫療費用收據影本共
      2 張（見調解卷第16頁、17頁）為證，並為被告所不爭執
      ，依原告所受傷害及各收據載明治療費別，均屬治療上之
      必要費用，原告請求之醫療費用460 元，為有理由。
    2.精神慰藉金部分：按慰撫金之多寡，應斟酌雙方之身分、
      地位、資力與加害之程度及其他各種情形核定相當之數額
      ，亦即金額是否相當，應依實際加害情形與被害人所受之
      痛苦及雙方之身分、地位、經濟狀況等關係決定之。本件
      原告丁○○因本件車禍受有左肩挫傷、鎖骨肩峰關節脫臼
      等傷害，原告丁○○在精神、身體上雖受到傷害及痛苦，
      惟其實際就醫次數2 次，左側肩膀隆起之現象尚屬輕微並
      不明顯，更未提出任何正式經醫生詳細診斷後認定其左手
      無法提領重物，日常生活造成不便之證明，及原告丁○○
      之最高學歷為大學畢業，目前在公共電視擔任節目部企劃
      師月薪約6 萬2 千元，被告是專科畢業，目前在建築師事
      務所擔任經理，月薪約9 萬元等情，本院原告丁○○認精
      神慰藉金以4 萬元為合理，逾此部分之請求，則無理由。
  (二)原告甲○○部分：
    1.醫療費用部分：原告甲○○主張之醫療費用4,560 元，
       業據其提出台北市立忠孝醫院、新光醫院、康寧醫院醫
       療費用收據影本共15張（見調解卷第20頁至第31頁）為
       證，並為被告所不爭執，依原告所受傷害及各收據載明
       治療費別，均屬治療上之必要費用，原告甲○○請求之
       醫療費用4,560 元，為有理由。
    2.交通費用: 原告甲○○主張因就醫來回於住家與新光醫院
      間之計程車費用，依往返1 次費用為650 元計算，共往返
      8 次，合計5,200 元，並提出新光醫院醫療費用收據影本
      共8 張為證，被告對於原告甲○○住家與新光醫院間計程
      車往返1 次費用為650 元，並不爭執，惟辯稱：原告甲○○並未提出收據足以證明確有計程車車資之支出云云。經
      查，原告甲○○既因本件車禍受有左膝後十字帶斷裂、
      左膝內側副帶斷裂、左小腿撕裂傷、右膝擦挫傷之傷害
      ，一如前述，衡諸公共汽車等大眾交通運輸工具均有階梯
      或甚至其行進間乘客需要站立，原告甲○○之身體狀況自
      不適宜搭乘前述大眾交通工具或自行開車前往，是原告甲○○主張其赴醫院治療時，需賴計程車往返，依社會常情
      應屬合理。然衡之原告甲○○提出之新光醫院醫療費用收
      據，原告甲○○歷次門診時間為92年12月5 日、12月12日
      、12月24日、12月24日、93年1 月19日、3 月10日、5 月
      25日、8 月11日，共8 次，惟其中92年12月24日當日同時
      在整形外科及骨科就診，二張收據號碼為Ｔ0000000 、Ｔ
      0000000 係連號，可見應係同時結帳，自無可能當日來回
      住家與新光醫院間2 次，是其赴醫就診之次數，應以7 次
      為可信，往返1 次費用為650 元計算，此等支出尚未逾合
      理常情。故原告甲○○主張其因本件車禍而需往返於醫院
      之計程車費用合計4,550 元（計算方式：650 X7＝4,550
      ）部分為有理由，逾此部分之請求，則無理由。
    3.不能工作損失: 原告甲○○主張受傷後需使用柺杖6 週，
      經3 個月復健及後續29次治療，計有2.5 個月無法工作，
      依勞委會公佈之每月最低工資15,840元計算，受有不能工
      作損失39,600元云云，惟查原告甲○○自陳其職業為編劇
      ，收入不一定，而編劇工作主要在於劇情之構思及寫作，
      原告甲○○之手部並未受有任何傷害，其亦自述在本件事
      故發生2 個半月並未因為車禍拒絕接受任何案件（見本院
      卷第53頁），是原告甲○○請求被告賠償2.5 個月期間內
      ，其無法工作之損失，自不應准許。
      (4)精神慰藉金部分：按慰撫金之多寡，應斟酌之情形詳如
        前述。本院斟酌原告甲○○因本件車禍受有左膝後十字
        帶斷裂、左膝內側副帶斷裂、左小腿撕裂傷、右膝
        擦挫傷等傷害，原告甲○○在精神、身體上受到傷害及
        痛苦，及原告甲○○大學畢業，目前是編劇，收入不一
        定，被告丙○○是專科畢業，目前在建築師事務所擔任
        經理，月薪約9 萬元等情，認精神慰藉金以160,000 元
        為合理，逾此部分之請求，則無理由。
      6.從而，原告原告丁○○因本件車禍所受之損失合計40,4
        60元，原告甲○○因本件車禍所受之損失合計169,110
        元。
六、綜上各述，原告丁○○、甲○○依據侵權行為之法律關係，
    請求被告各給付40,460元、169110元及均自94年11月5 日（
    起狀繕本送達翌日）起至清償日止，按年息百分之5 計算之
    利息，為有理由，應予准許，逾此部分之請求，則無理由，
    應予駁回。
七、本件原告勝訴部分，兩造分別陳明願供擔保，請准宣告假執
    行或免為假執行，惟本件係所命給付之金額未逾50萬元之判
    決，爰依民事訴訟法第389 條第1 項第5 款規定依職權宣告
    假執行。被告則酌定相當之擔保金額准免為假執行。至原告
    敗訴部分，其假執行之聲請，失所依據，應併予駁回。
八、本件事證已臻明確，兩造其餘攻擊防禦方法及舉證，經審酌
    與本件判決結果不生影響，爰不一一論述，併此敘明。
九、訴訟費用負擔之依據：民事訴訟法第79條。
中    華    民    國    95    年    5     月    25    日
                  民事第一庭  法  官  陳靜芬
以上正本證明與原本無異。
如對本判決上訴須於判決送達後20日內向本院提出上訴狀。
中    華    民    國    95    年    6     月    1     日
                              書記官  陳秀蘭


司法院資訊處製作；財團法人民間司法改革基金會備份。
